臺灣臺南地方法院刑事判決
110年度易字第248號
公  訴  人  臺灣臺南地方檢察署檢察官
被      告  吳明宗

                    籍設臺南市○○區○○里000鄰○○路○段000巷0號之0

上列被告因竊盜案件，經檢察官提起公訴（109年度偵續字第123
號），本院判決如下：
    主  文
吳明宗無罪。
    理  由
一、公訴意旨略以：被告吳明宗意圖為自己不法之所有，基於竊
    盜之犯意，於民國107年4月8日13時許，在桃園市○○區○○街0
    ○0號地下室，由是時在場不知情之孫世文、孫嘉鴻、姜建宇
    等人將告訴人謝璥隆（原名：謝邦才）所有置於上址重量約
    8、900公斤之金屬管（價值新臺幣(下同)1萬元）搬上不知
    情之李竣熙所駕駛之車牌號碼0000-00號自用小貨車而出售
    ，並獲取價金8,000元。嗣經告訴人謝璥隆發現後報警處理
    ，始悉上情。因認被告涉犯刑法第320條第1項之竊盜罪嫌等
    語。
二、按被告未經審判證明有罪確定前，推定其為無罪。犯罪事實
    應依證據認定之，無證據不得認定犯罪事實；不能證明被告
    犯罪者，應諭知無罪之判決。刑事訴訟法第154條、第301條
    第1項分別定有明文。又依刑事訴訟法第161條第1項規定，
    檢察官就被告犯罪事實，應負舉證責任，並指出證明之方法
    。因此，檢察官對於起訴之犯罪事實，應負提出證據及說服
    之實質舉證責任。倘其所提出之證據，不足為被告有罪之積
    極證明，或其指出證明之方法，無從說服法院以形成被告有
    罪之心證，基於無罪推定之原則，自應為被告無罪判決之諭
    知（最高法院92年台上字第128號判決意旨可參）。次按刑
    事訴訟法上所謂認定犯罪事實之證據，係指足以證明被告確
    有犯罪行為之積極證據而言，該項證據必須適合於被告犯罪
    事實之認定，始得採為斷罪之資料（最高法院69年台上字第
    4913號判例意旨參照）。而認定不利於被告之事實，須依積
    極證據，苟積極證據不足為不利於被告事實之認定時，即應
    為有利於被告之認定，更不必有何有利之證據；且被告之抗
    辯或反證縱屬虛偽，仍不能以此資為積極證據應予採信之理
    由（最高法院30年上字第816號判例、30年上字第482號判例
    意旨參照）。
三、再按犯罪事實之認定，係據以確定具體的刑罰權之基礎，自
    須經嚴格之證明，故其所憑之證據不僅應具有證據能力，且
    須經合法之調查程序，否則即不得作為有罪認定之依據。倘
    法院審理之結果，認為不能證明被告犯罪，而為無罪之諭知
    ，即無刑事訴訟法第154條第2項所謂「應依證據認定」之犯
    罪事實之存在。因此，刑事訴訟法第308條前段規定，無罪
    之判決書只須記載主文及理由，而其理由之論敘，僅須與卷
    存證據資料相符，且與經驗法則、論理法則無違即可，所使
    用之證據亦不以具有證據能力者為限，即使不具證據能力之
    傳聞證據，亦非不得資為彈劾證據使用。故無罪之判決書，
    就傳聞證據是否例外具有證據能力，本無須於理由內論敘說
    明（最高法院100年度台上字第2980號判決意旨參照）。本
    案被告既經本院認定犯罪不能證明（詳下述），揆諸上開說
    明，本判決即不再論述所援引有關證據之證據能力，合先敘
    明。
四、公訴意旨認被告涉犯刑法第320條第1項之竊盜罪嫌，無非係
    以被告之供述、告訴人之指述、證人李竣熙、孫世文、孫嘉
    鴻、姜建宇等人之證述、方仕美人力派遣派工單、監視器錄
    影畫面擷取照片等為其主要論據。
五、訊據被告吳明宗固坦認於上開時間、地點，有聯絡李竣熙載
    走上開鐵管，李竣熙交給其8,000元，然堅詞否認有何竊盜
    犯行，辯稱：是告訴人謝璥隆要我將拆掉的廢棄物分類，要
    我把可賣掉的東西拿去變賣，並分錢給一同派遣至該工地之
    員工，當天我有帶同事去吃飯並分錢給其中2名同事；是謝
    璥隆叫我先載鐵管，至於水管部分，因謝璥隆去提告，我就
    沒辦法載了，我如果真的要竊盜的話，我載現場那些比較值
    錢的電纜銅線就好，我沒必要叫一輛大貨車載那些鐵管，值
    錢的電纜線，我都沒有動等語。經查：
(一)被告有於上開時間、地點，聯絡李竣熙載走上開鐵管，李竣
    熙交給被告8,000元乙情，業據被告自承在卷（院二卷第26
    頁），並經告訴人謝璥隆於警詢、偵查及本院審理時證述、
    證人李竣熙、孫世文、孫嘉鴻、姜建宇等人證述明確，且有
    方仕美人力派遣派工單、監視器錄影畫面擷取照片附卷可稽
    ，此部分之事實，固首堪認定。
(二)按刑法第320條第1項之竊盜罪之成立，係以意圖為自己或第
    三人不法之所有，而竊取他人之動產，為構成要件，故除須
    有竊取他人財物之行為外，尚以行為人有為自己或第三人不
    法所有意圖之主觀違法要件，始足當之，苟無竊盜之犯意，
    縱有誤取他人財物之行為，亦不構成竊盜罪。且除行為人主
    觀上必須具備竊盜故意外，尚須出於意圖為自己或第三人不
    法所有之意圖而竊取，始足以構成本罪。否則行為人主觀上
    縱具備竊盜故意，而欠缺為自己或第三人不法所有之意圖，
    則仍無由成立本罪。其中所謂竊盜故意，係指行為人必須對
    於客觀不法構成要件所描述的行為情況，特別是對於其所竊
    取之物為他人所有或持有之事實有所認識，並且進而決意取
    走之主觀心態，即具竊盜故意；所謂不法所有意圖，係行為
    人自己或使第三人僭居所有權人的地位，排除原所有權人或
    持有人對物的支配地位，而行使類似所有權人對於物的支配
    權而言。故竊盜罪責之成立與否，實須綜合行為人取得該物
    之客觀情況為全盤之觀察，以資判斷能否積極證明行為人有
    竊盜之犯罪故意，而非得僅以行為人確有拿取他人所有之物
    ，即作為行為人確有竊盜犯行之唯一判斷依據。又行為人於
    取得他人物品時，對於是否認識該物品係他人所有之物並僭
    居所有人地位而排除原持有人支配地位，本屬內心之事實，
    此等主觀狀態存在於行為人本身，除行為人自白外，於訴訟
    上欲探究行為人有無此種認識之主觀構成要件，自須以各項
    情況證據作為認定該主觀犯意之證據。本案相關證人證述如
    下：
  1.告訴人謝璥隆之證述：
  ⑴告訴人謝璥隆固指稱：我於107年4月9日13時察看工地，發現
    工程拆下可以回收之值錢回收物都不見了，我沒看過李竣熙
    ，案發當日沒有工頭，我只有委託孫世文幫我看管鑰匙。沒
    有跟被告說幫我處理掉拆下來的東西等語（偵一卷第9、201
    反頁、院一卷第378頁）。
　⑵惟告訴人謝璥隆於偵訊時證稱：（你在禮拜天中午離開之前
    ，曾否請吳明宗找人來就你所稱遭竊的鉛銅管線來估價？）
    是前幾天，有一個人來估價，他身上刺青，我覺得怪怪的，
    我當場回絕來估價的那個人，我記得是所有工人中身材最高
    的那位工人，是他找來的朋友等語（偵一卷第201頁）。
　⑶於本院審理時證稱：（你原本計畫拆下來有價值的金屬有打
    算變賣嗎？）屋主每天會來現場待一個小時至兩個小時，拆
    下來跟他報備之後，告訴他這個東西大約值多少錢，看他怎
    麼處理是他的事情，因為這是他的財產，不是我們的財產。
    （所以拆下來的東西還是屋主的嗎？）屋主有一些東西他賣
    掉覺得划不來，因為人家來賣東西要給人家多少錢，有時候
    不划算，就會叫我處理。（拆下來的東西原本屬於誰？）一
    開始屋主。像是木材，他覺得處理划不來，叫我處理掉就好
    。（被被告賣掉的鋼管，以你的認知，這是要歸屬誰？）歸
    我。被告有到案場的時間是4月5日、7日、8日、9日。（因
    為你只提供到9日的派工單。到4月9日就停工的意思嗎？）
    停工，暫時停工了。然後我再請另一批人來做後面的工程。
    4月4日到4月8日現場拆卸下來很多物品，比如說輕鋼架、塑
    膠管線、冷媒管、電線、破舊的日光燈。塑膠管載了3噸半
    的卡車1.5台卡車這麼多。被告載走的是冷氣的排管。有人
    叫亞鋼，有人叫烏鋼。（你剛有說剛開始拆下來的東西，屋
    主有拿去賣掉？）因為一開始拆下來的東西有比較多一點，
    輕鋼架、馬口鐵做的東西，舊的天花板，支架，那些拆下來
    卡車都載一台半了。屋主自己拿去賣的，跟我不相干。後來
    他們不賣了，屋主說他覺得划不來，他就叫我直接處理掉就
    好了。我本來要跟他要求追加工程費，因為處理掉光運費就
    要不少錢了。（你是說你們把東西賣掉還要運費給人家？）
    對，我如果把東西賣掉還要運費給人家，後來拆下來的那一
    堆，我就請當地的回收站來幫我收，開車來接，然後算一算
    他還拿了一萬多塊錢給我。（你剛才有說屋主叫你幫他處理
    掉就好？）他叫我處理掉就好。因為他覺得划不來，你就幫
    我全部處理掉。我說東西處理掉賣掉的是我的錢嗎？我當初
    目測跟他講還是不夠，然後他說就算在裡面，轉賣都是你的
    事情好了，他不管。然後他說你不要再跟我要。（那你們廢
    棄物的部分呢？）廢棄物我是請人家搬的，一台車要7500元
    。（就是你後來付給環保公司？）就是那個搬運公司，他們
    有專門的地方可以去放，一台車7500元。（在案發前有沒有
    叫被告去找環保公司？）不可能的事情，我記得被告那時候
    有跟我講一件事，他說老闆你這東西以後要怎麼弄？我說以
    後再說，他說我幫你找一個人來看好不好？他有跟我提過這
    個事情。我記得應該是被告來的第二天就找環保公司來，應
    該是4月7日那天，可是我看那個人講話，還有整身都是刺青
    ，我跟他說不用，謝謝。我當場有質疑他，你為什麼沒有跟
    我說就帶一個陌生人來到我的工地？然後被告就說我幫你介
    紹這個朋友，他專門在收這些東西的。想說都已經來了，我
    也是很客氣的講說，不用了，謝謝。（4月9日到現場時銅線
    跟電纜線還在不在？）銅線跟電纜線還有很多包，剩下幾包
    我也不太記得，是用米袋裝的。還有8包到10包吧等語（院
    一卷第352至394頁）。
　2.證人李竣熙於偵查中證稱：當天是吳明宗叫我去載廢鐵管，
    吳明宗說那些廢鐵管是業主要送他們的，我到現場有看到吳
    明宗說的業主，就是在庭的告訴人謝先生，謝先生跟我說裡
    面的廢棄物要處理，問我價格怎麼樣，我有跟他報價，還有
    跟他講我是要來載廢鐵的，當時吳明宗有在旁邊，謝先生有
    在旁邊。（你上開所稱有像今日到庭的謝先生報價，有無就
    價錢達成共識？）沒有，我只有報價而已，之後吳明宗有說
    要搬廢鐵，也有說我是來載廢鐵的，所以謝先生有問我廢棄
    物有在處理嗎？我跟他說可以介紹朋友來載廢棄物。（方才
    你所述你與謝璥隆互動的過程，有何人有見聞？）吳明宗，
    其他在場的粗工有看到，另外時間過得很久，是不是謝礅隆
    ，我無法肯定，因為當時吳明宗跟我說這個人就是業主等語
    （偵一卷第202至203頁）。
　3.證人孫世文之證述：
　⑴證人孫世文於警詢時證稱：謝璥隆於當天中午大約12時許，
    我看他交代吳明宗事情，但交代何事我不清楚，我當天有聽
    到謝璥隆有委託吳明宗，叫吳明宗的朋友來載鋼管，所載運
    的鋼管是現場拆卸下來的物品，後面再交代的細節我不清楚
    等語（警卷第47頁）。
　⑵證人孫世文於偵查中證稱：原本謝璥隆都會指定我當工頭，
    我記得當日是星期六，我們7人前往現場，原本我們在1樓，
    謝璥隆叫吳明宗到地下室，吳明宗是謝璥隆當日指定的工頭
    ，所以謝璥隆交代吳明宗什麼事情我不清楚，後來謝璥隆離
    開沒多久，就有一台貨車進來地下室，吳明宗就指示我們將
    鐵管搬上車。等到該貨車載走鐵管後，我問吳明宗鐵管誰要
    處理，吳明宗說，謝璥隆叫吳明宗的朋友企載走，要拿去資
    源回收場賣，賣得的錢說要分給我們7人當涼水錢。（你於
    警詢時稱：「據我所知謝璥隆於當天中午大約12時許，我看
    他交代吳明宗事情，但交代何事我不清楚，我當天有聽到謝
    璥隆有委託吳明宗，叫吳明宗的朋友來載鋼管」等語，所述
    是否實在？）：實在，但謝璥隆有委託吳明宗叫吳明宗的朋
    友來載鋼管這部分，我是聽吳明宗說的，不是聽謝璥隆講的
    。（案發後隔日，謝璥隆有無說什麼？）鐵管載走後隔謝璥
    隆有來，但沒發現鐵管被載走，有另外看到別的水管，也是
    同樣地下室拆下來的，謝璥隆交代我聯繫吳明宗，要吳明宗
    朋友來將水管載走，就是要處理掉，不要水管的意思，但我
    當時還在忙，我就沒打電話给吳明宗，後來同日稍晚謝璥隆
    發現鐵管不見，謝璥隆就問我為何如此，我問謝璥隆，你不
    是跟吳明宗講好，謝璥隆回我，他的意思是叫吳明宗朋友來
    ，如果謝璥隆覺得價格合理，謝璥隆才要賣出，謝璥隆再隔
    日就提告。（在謝璥隆告訴你上情之後，你有無問吳明宗情
    形為何？）我有去找吳明宗，但吳明宗還是說，謝璥隆要變
    賣鐵管，將錢分給我們當涼水錢等語（偵一卷第197至198頁
    ）。
  ⑶證人孫世文於本院審理時證稱：當天謝璥隆說1點要走，他有
    交代吳明宗要處理那些東西，但是吳明宗跟我說的就是處理
    完，賣的錢要大家分一分當零用金。吳明宗交代叫我們搬的
    。（當天晚上你們有去吃飯喝酒？）有去一間「店小二」吃
    飯。（那天是誰請客？）吳明宗。那天差不多5、6個人去。
    隔天謝璥隆來上班的時候，他有來問我，為什麼不聯絡吳明
    宗，叫吳明宗的朋友來載那些水管，然後他去巡視一趟後，
    跟我說他的鐵管怎麼不見了，我說你不是交代吳明宗叫他朋
    友來載嗎，怎麼現在還問我鐵管不見了，他回答他是要叫吳
    明宗的朋友來評估，評估的價格合理他才要搬，這樣就變成
    兩個人說的有出入了。（價格合理是說水管還是鐵管，還是
    這兩種一起處理？）應該是一起處理。當天現場有好幾個布
    袋的電纜線，我們沒有處理。（提示警卷第47頁警詢筆錄，
    你之前在警局說「據我所知謝璥隆於當天中午大約12點時許
    ，我看他交代吳明宗事情，但交代何事我不清楚，我當天有
    聽到謝璥隆有委託吳明宗，叫吳明宗的朋友來載鋼管，所載
    運的鋼管是現場拆卸下來的物品，後面再交代的細節我不清
    楚」，你在警局所說的實在嗎？）實在，是這樣沒錯。（所
    以4月8日當天你有聽到謝璥隆叫吳明宗，去叫吳明宗的朋友
    來載這些鐵管？）那時我們在樓上，謝璥隆把吳明宗叫到地
    下室，但是詳細細節他們在樓下講，我們樓上的人沒聽到。
    （提示偵卷第198頁，你回答「鐵管載走後隔日謝璥隆有來
    ，但沒有發現鐵管被載走，有另外看到別的水管，也是同樣
    地下室拆下來的」、「謝璥隆交代我聯繫吳明宗，要吳明宗
    朋友來將水管載走，就是不要水管的意思」？）對，但是他
    在問我的那個時間點，他還不知道鐵管不見了。隔天我在工
    作的時候，謝璥隆有來找我，他叫我聯絡吳明宗，叫吳明宗
    的朋友來把水管載走，鐵管的部分是他去巡視工地後才跟我
    說，說他的鐵管怎麼不見了，我回他說你不是昨天叫吳明宗
    ，去叫他的朋友來載，他才回我說他是要叫吳明宗的朋友來
    評估，價格合理才要搬。（為什麼水管和鐵管要分開載？）
    數量多，一次載是載不完的，鐵管就一車了，水管要再疊上
    去沒辦法，東西也不會一起回收，水管就算有處理，也是要
    分開載。（你剛才有回答被告，你們4月8日工作結束有去吃
    飯？）有。（變賣鐵管的錢，剩餘的有分給其他兩位？）對
    。吳慶龍1000元。陳彥良1000元。我們去吃飯的時候，一坐
    下來吳明宗就拿給他們兩個，我只是吃到一半先離開，他們
    有喝酒我沒有喝。（被告問我是因為什麼原因沒有去公司上
    班的？）被告是有去上班，不過老闆沒有給他排班，因為楊
    梅的事情發生後，老闆就沒有意願排他的班等語（院一卷第
    263至282頁）。
　4.證人孫嘉鴻於警詢時陳稱：當天是綽號「長腳」的男子叫我
    去搬東西，我當天有看到告訴人謝璥隆交代綽號「長腳」的
    男子，但交代何事我不清楚等語（偵一卷第34至35頁）。
　5.證人姜建宇之證述
　⑴證人姜建宇於警詢時陳稱：我當天有幫忙搬鋼管（冷媒管）
    到貨車上，我不知道該貨車是誰叫的，我忘記當天是何人叫
    我搬運，我只是一個派遣工，告訴人謝璥隆叫我做什麼我就
    做什麼等語（偵一卷第59至62頁）。
　⑵證人姜建宇於本院審理時證稱：（是誰叫你去搬鐵管的？）
    大家做什麼就跟著做什麼，因為那是現場工作的一個態度。
    （那現場還有誰在搬鐵管？）現場去工作的幾乎都有搬。因
    為那車子來，幫忙搬。當天只載鐵管。（當天你們拆下來的
    物品有，電纜線、銅線？）在裡面的電線，現場有一些電線
    。（107年4月8日晚上，你們點工有沒有聚餐？）不是聚餐
    ，因為我每天固定都會去那家飯館吃飯，我記得吳明宗也有
    來餐館吃飯。我有跟方仕美老闆明講說，我有去找謝璥隆理
    論，為什麼要告我。謝璥隆就莫名奇妙拿二、三仟元消我的
    氣借我等語（院二卷第9至22頁）。。
(三)細繹證人謝璥隆、李竣熙、孫世文前揭證述，案發前一天被
    告有詢問告訴人，現場廢棄物要找被告之友人估價，而後確
    實有被告之友人到場與告訴人商討變賣本案現場鐵管等廢棄
    物；案發後一天告訴人到工地後有交代證人孫世文去聯繫吳
    明宗，要吳明宗的朋友來將水管載走，就是要處理掉，不要
    水管的意思。足認告訴人確曾於案發前與被告商討如何處理
    現場廢棄物，並由被告之友人到現場與告訴人洽談變賣本案
    現場廢棄物之情，應堪認定。且依證人孫世文、孫嘉鴻證述
    ，當日其等見告訴人叫被告到地下室交代被告事情後，同日
    下午有一輛貨車來載走系爭鐵管，則被告認知告訴人有處理
    現場廢棄物並變賣系爭鐵管之意思，而依告訴人指示聯絡友
    人前來載運鐵管。況依告訴人於本院審理時之證述，案發現
    場拆下來的廢棄物，原先已由屋主變賣過，剩餘的物品因屋
    主覺得划不來，就叫告訴人處理掉，本來告訴人要向屋主追
    加工程費，因為處理掉光運費就要不少錢。又案發隔日現場
    銅線、電纜線還有很多包，與被告所辯：案發當日現場尚有
    數包銅線、電纜線等節互核一致，復與證人姜建宇、李竣熙
    所述當日僅有載運拆卸下來的冷媒管乙節大致相符，顯示本
    案被告搬取之物品係有針對性選擇拆卸下來的冷媒管，而非
    單純竊取較高價值銅線等物品。況被告於案發時為方仕美公
    司派遣至現場工作之派遣工，系爭鐵管之數量為一卡車，若
    載走可輕易為告訴人發現，何以被告會於其派遣至現場工作
    日、在眾目睽睽之下，毫無遮掩，與證人孫世文、李竣熙、
    孫嘉鴻、姜建宇等人共同搬運之理。是被告辯稱其係因至案
    發地點工作，受告訴人之交代始聯絡李俊熙載走拆卸下來的
    冷媒管等語，顯非無據，則被告主觀上是否確有竊盜故意及
    不法所有意圖，顯屬有疑。
六、綜上所述，檢察官所提出之前開證據，均不足以使本院為被
    告有罪之確信，此外，檢察官復無法提出其他積極證據說服
    本院，本於「罪證有疑，利於被告」之證據法則，自應為有
    利於被告之認定，而應諭知被告無罪判決。
據上論斷，應依刑事訴訟法第301條第1項，判決如主文。
本件經檢察官吳惠娟提起公訴，檢察官洪欣昇到庭執行職務。
中　　華　　民　　國　　111 　年　　3 　　月　　21　　日
　　　　　　　　　刑事第十三庭    法　官　王惠芬
以上正本證明與原本無異
如不服本判決應於收受本判後20日內向本院提出上訴書狀，並應
敘述具體理由。其未敘述上訴理由者，應於上訴期間屆滿後20日
內向本院補提理由書狀（均須按他造當事人之人數附繕本）「切
勿逕送上級法院」。
  　　　　　　　　　　　　　　　書記官　陳杰瑞
中　　華　　民　　國　　111 　年　　3 　　月　　21　　日